【裁判字號】    89,上易,77
【裁判日期】    890327
【裁判案由】    違反動產擔保交易法
【裁判全文】
臺灣高等法院臺南分院刑事判決                      八十九年度上易字第七七號
    上  訴  人  臺灣臺南地方法院檢察署檢察官
    被      告  甲○○
右上訴人因被告違反動產擔保交易法案件，不服臺灣臺南地方法院八十八年度易字第
六二五號，中華民國八十八年七月廿七日第一審判決（起訴案號：臺灣臺南地方法院
檢察署八十八年度偵字第八九八號），提起上訴，本院判決如左：
    主  文
上訴駁回。
    理  由
一、公訴意旨略以：被告甲○○於民國八十六年十二月六日，在台北市○○○路○段
    二八五號三樓，以附條件買賣方式，向太設企業股份有限公司（下稱太設公司）
    購買推土機二部、挖土機五部，為動產擔保交易之債務人，雙方約定，價金之支
    付方式：每月一期，共計十二期，第一期至第三期繳納新臺幣（下同）八十二萬
    四千元，第四至六期繳付六十九萬一千三百八十九元，第七期至第九期繳納六十
    七萬三千九百零二元，第十期至第十二期給付六十一萬五千六百九十九元，在價
    金未付清之前，甲○○僅得先行占有使用，不得擅自讓與、出質、典當、出賣、
    出租、提供擔保或為其他處分，並約定將上開推土機、挖土機放置在台南市○○
    路○段六一五號，詎被告甲○○自八十七年六月十一日起，即拒不付款，並意圖
    為自己不法之利益，並將標的物自台南市○○○段六一五號遷移，致太設公司追
    索無著受有損害，因認被告甲○○涉犯動產擔保交易法第三十八條之罪嫌。
二、公訴人認被告甲○○涉犯前開罪嫌，無非以右揭事實業據被害人太設公司代理人
    乙○○指訴綦詳，復有臺灣省政府建設廳動產擔保交易（附條件買賣）登記證明
    書、附條件買賣契約書各一紙在卷可參，為主要論據。
三、按犯罪事實應依證據認定之，無證據不得推定其犯罪事實，刑事訴訟法第一百五
    十四條定有明文，又按認定不利於被告之事實，須依積極證據，苟積極證據不足
    為不利於被告事實之認定時，即應為有利於被告之認定，更不必有何有利證據（
    最高法院三十年上字第八一六號判例參照）。訊據被告甲○○堅詞否認有何前開
    犯行，辯稱：前開附條件買賣之推土機二部、挖土機五部原係伊公司所有，為向
    太設公司融資借款之便，始依太設公司將該機具以假買賣之方式先售予太設公司
    ，再訂立附條件買賣契約，又該機具原即停放伊公司承攬之各工地，並未曾停置
    於台南市○○○段六一五號，況所約定停放之地點係逾三十層之高樓，且面臨台
    一省道，並不可能停放上開大型機具，本件純係太設公司為獲借款擔保而以迂迴
    手段為之等語。經查：
（一）八十六年十二月六日太設公司向被告之世樺營造股份有限公司（下稱世樺公司
      ）購買前開推土機二部、挖土機五部等情，有卷附二紙統一發票可稽，同日即
      簽訂附條件買賣契約，亦有該契約在卷可憑，互參告訴代理人乙○○於原審法
      院審理中供稱：「為融資程序，是表示太設公司向世樺買機具，再設定擔保給
      世樺公司用，才開這二張發票。」，於本院審理時亦證稱：「我們訂約時就已
      知道那些堆土機是放在工地，後來放在新竹，約定放在一樓是不合理的」等語
      ，顯見太設公司係為取得借款擔保，始先買受前開機具並以占有改定為讓與之
      方法甚明。
（二）次查，太設公司買受上開機具後即未占有再轉交被告，只以各該機具實際停放
      位置拍照存證，此有太設公司提出之照片七紙在卷可參，比對卷附台南市○○
      ○段六一五號周邊相關景觀之照片五紙，上開推土機二部、挖土機五部確非於
      訂約之初即停放於台南市○○路○段六一五號，應可認定。是太設公司於簽訂
      前開附條件買賣契約時，即明知上開推土機二部、挖土機五部均係停放於各該
      工地，而非在台南市○○路○段六一五號，縱該契約定「標的物存放地點：台
      南市○○路○段六一五號」，被告並無意圖不法之利益將標的物為遷移，則僅
      係借款清償之民事問題，難繩動產擔保交易法第三十八條之罪責（司法院八十
      年五月十六日〈八０〉廳刑一字第五六二號函附法律問題研究意見參照）。
四、按動產擔保交易法第卅八條之罪，必須動產擔保交易之債務人，意圖不法之利益
    ，將標的物遷移、出賣、出質、移轉、抵押或為其他處分，致生損害於債權人，
    方得成立（台灣高等法院85年度上易字第189號、84年度易字第2449號參照）。
    綜上各情觀之，前開附條件買賣之推土機二部、挖土機五部原即停放世樺營造公
    司所承攬之各工地，並未曾停置於台南市○○○段六一五號，為雙方所明知之事
    實，復無證據證明被告意圖不法之利益，將標的物遷移、出賣、出質、移轉、抵
    押或為其他處分，難繩動產擔保交易法第三十八條之罪責。原審經審理後，以查
    無積極之事證足資證明被告有前揭犯行，因予諭知被告無罪之判決核無不合，檢
    察官仍執前詞指摘原判決不當為無理由，應予駁回。至被告是否涉有明知不實之
    事項使公務員登載不實，並未起訴，自非本院審理範圍，併此敘明。
據上論結，應依刑事訴訟法第三百六十八條，判決如主文。
本案經檢察官王碧霞到庭執行職務。
中      華      民      國    八十九    年       三     月     廿七   日
不得上訴                             臺灣高等法院臺南分院刑事第四庭
                                         審判長法  官
                                               法  官
                                               法  官
右正本證明與原本無異。
不得上訴。
                                        書記官
中      華      民      國    八十九    年      三      月          日


司法院資訊處製作；財團法人民間司法改革基金會備份。
